臺灣高雄地方法院刑事判決　　　　　　　　　　　　九十三年度訴字第二五六一號
　　公　訴　人　臺灣高雄地方法院檢察署檢察官
　　被　　　告　丙○○　男　四.
　　指定辯護人　本院公設辯護人甲○○
右列被告因公共危險案件，經檢察官提起公訴（九十三年度偵字第一七七二四號），
本院判決如左：
    主  文
丙○○放火燒燬現供人使用之住宅，未遂，處有期徒刑貳年。
    事  實
一、丙○○於民國（下同）九十三年九月三日十八時十五分，因與兒子口角發怒，明
    知開啟瓦斯點燃將導致大火延燒，仍基於放火燒燬現供其全家人使用之高雄市○
    ○區○○路一六０巷九之二號住宅之意，先將廚房內之瓦斯筒塑膠管線拔除，開
    啟瓦斯開關，使易燃之瓦斯氣體逸漏，隨即持打火機在瓦斯洩漏之處點燃，當場
    瓦斯燃燒引起大火衝出，致廚房內瓦斯爐燒黑、蓋住抽油煙機及墊在瓦斯爐下方
    之報紙起火燒燬，到場警員趁丙○○自行將瓦斯關閉之際，以水撲滅廚房內火勢
    而未遂。
二、案經高雄市警察局小港分局報請臺灣高雄地方法院檢察署檢察官偵查起訴。
    理  由
一、訊據被告固坦承於前揭時地點燃瓦斯燒燬報紙，引燃火勢之行為，然矢口否認有
    何公共危險犯行，辯稱：伊並無燒燬住宅之故意云云，指定辯護人則以被告行為
    當時酒測值達1.31㎎／ｌ，已達精神耗弱程度，意識模糊，不能完全理解與控制
    自己行為，且被告旋開瓦斯開關後又將瓦斯開關關掉，其意當不在燒燬自居房屋
    等語為被告辯護。經查：(一)檢察官援引證人丁○○於警詢陳述為證據，業經被告
    於本院準備程序表示不同意作為證據（見本院九十三年十一月四日準備程序筆錄
    第三頁），嗣於本院審理時亦已由辯護人聲請傳訊丁○○到庭具結證述，檢察官
    復未主張或陳述前揭丁○○警詢陳述有證據能力之法律規定，是依刑事訴訟法第
    一百五十九條第一項之規定，應認證人丁○○警詢陳述應無證據能力，合先敘明
    。(二)丙○○開啟瓦斯點燃火勢之高雄市○○區○○路一六０巷九之二號房屋，係
    現供被告及其家人全體使用之住宅乙節，業經被告自白，核與證人丁○○在本院
    證述屬實，並有現場照片六張、被告
    十三頁）可稽，是堪認高雄市○○區○○路一六０巷九之二號係現供人使用之住
    宅無訛。(三)被告拔除瓦斯筒塑膠管線後以打火機點燃大火之行為，亦經被告自白
    ，核與當時在場之證人丁○○、鍾圓望到庭證述屬實，而拔除瓦斯筒塑膠管線後
    開啟瓦斯，致瓦斯外洩後以打火機點燃將導致大火，係社會一般觀念所能肯認之
    常識，且被告點燃大火所在之廚房，堆置日常用品，極易為大火點燃而無法控制
    ，況現場毫無可供被告控制火勢之設備，此亦有現場照片六張附卷（見警詢卷第
    十頁至第十一頁）可查，顯見被告在廚房點燃大火意在燒燬住宅以揮發怒氣執意
    同歸於盡，此由被告警詢自白「因為我兒子打我，我報警警方不理我，所以我就
    想說乾脆大家一起死掉算了」等語（見警詢卷第一頁背面）可見一斑，是被告辯
    稱無燒燬住宅之故意，顯係卸責之詞，不足採信。(四)又被告為警查獲後測得其呼
    氣酒精濃度達1.31㎎／ｌ，此固有高雄市政府警察局小港分局呼氣酒精測試單乙
    紙在卷（見警詢卷第九頁）可稽，依據指定辯護人於九十三年十一月四日提出之
    準備書狀所附刑事鑑定說中關於酒精在血液中的濃度對人體的影響報告第三百九
    十二頁之記載：呼氣酒精濃度達1.190－1.904㎎／ｌ者，出現症狀為昏呆、木僵
    、昏睡、肌肉失調明顯，大小便失禁等，然被告為本件犯行時全無前揭症狀，況
    且被告當時對於周遭事物均有感應並無無法控制自己行為之情況，此由前揭被告
    警詢所稱因兒子打他，誤會員警不處理而起意開啟瓦斯點燃大火以求同歸於盡等
    語（見警詢卷第一頁背面）可知，是難認被告當時已達心神喪失或精神耗弱之程
    度，指定辯護人聲請將被告送請精神鑑定，亦因被告
    時酒醉程度以求是否心神喪失、精神耗弱之必要，是認此部分聲請尚無必要。(五)
    綜合以上，本件被告犯行事證明確，堪以認定。
二、核被告所為，係犯刑法第一百七十三條第三項、第一項之放火燒燬現供人使用之
    屬未遂，爰依刑法第二十六前段之規定，按既遂犯之刑度減輕其刑，其中被告固
    自行將瓦斯關閉，此經證人丁○○、鍾圓望到庭證述屬實，惟被告開啟瓦斯點燃
    大火時已將廚房內報紙點燃，單以被告關掉瓦斯之行為，尚不足使已起火之報紙
    不至延燒其他物品而導致住宅燒燬之結果發生，是認被告自行關掉瓦斯之行為，
    尚不符合刑法第二十七條中止未遂之規定，附此敘明。又被告因過於憤怒，不懂
    控制情緒，開啟瓦斯點燃大火隨即關閉瓦斯，如量處放火燒燬住宅未遂罪法定最
    輕本刑有期徒刑三年六月，仍屬過重，其犯罪情節輕微而法定刑過重，按諸社會
    常情，其情狀顯可憫恕，爰依刑法第五十九條之規定酌減其刑，其同時有二減輕
    事由，應遞減之。爰審酌被告配偶丁○○於本院審理時證稱被告常常喝醉酒，有
    時候會說要開瓦斯，上一次沒有點火之情（見本院九十三年十二月二十四日審判
    筆錄第八頁），可認被告毫無珍惜與自己朝夕相處之家人身家安全，動輒酗酒並
    威嚇將開啟瓦斯，甚而點火，無視鄰居住宅之社會公安，製造恐怖平衡滿足自己
    ，對社會安全有潛在危險，惡性非輕，惟念及事出有因，犯後亦坦承犯行，經此
    教訓已有悔意（見本院九十三年十月六日訊問筆錄第二頁）等一切情狀，量處如
    主文所示之刑，以資懲儆。扣案打火機一個，固係被告為本件犯行所用之物，然
    經被告於本院審理時供稱該打火機是伊太太（證人丁○○）買來放在瓦斯爐要點
    瓦斯所用（見本院九十三年十二月二十四日審判筆錄第十四頁），是難認扣案打
    火機係被告所有之物，檢察官聲請本院依刑法第三十八條第一項第二款宣告沒收
    ，與法未合，爰不予宣告沒收，附此敘明。
據上論斷，應依刑事訴訟法第二百九十九條第一項前段、刑法第一百七十三條第三項
、第一項、第二十六條、第五十九條，判決如主文。
本案經檢察官乙○○到庭執行職務。
中　　　華　　　民　　　國　　九十四　　年　　　一　　　月　　十四　　　日
                                  臺灣高雄地方法院刑事第十三庭
                                      　審判長法　官    何秀燕
                                              法  官    陳月雯
                                              法  官    楊智守
右正本證明與原本無異。
如不服本判決，應於判決送達後十日內，向本院提出上訴狀。
                                              書記官    王美玲
中　　　華　　　民　　　國　　九十四　　年　　　一　　　月　　十四　　　日
附錄法條
中華民國刑法第一百七十三條
(放火或失火燒燬現住建築物及交通工具罪)
放火燒燬現供人使用之住宅或現有人所在之建築物、礦坑、火車、電車或
其他供水、陸、空公眾運輸之舟、車、航空機者，處無期徒刑或七年以上
有期徒刑。
失火燒燬前項之物者，處一年以下有期徒刑、拘役或五百元以下罰金。
第一項之未遂犯罰之。
預備犯第一項之罪者，處一年以下有期徒刑、拘役或三百元以下罰金。
